【裁判字號】    98,審事聲,180
【裁判日期】    990226
【裁判案由】    確定訴訟費用額
【裁判全文】
臺灣臺北地方法院民事裁定           98年度審事聲字第180號
異  議  人  財團法人法律扶助基金會
法定代理人  乙○○○
代  理  人  甲○○
相  對  人  丁○○
            丙○○○
上列當事人間確定訴訟費用額事件，異議人就本院98年度審司聲
字第2478號確定訴訟費用額事件於民國98年11月23日所為駁回其
聲請之裁定，聲明異議，本院裁定如下：
    主  文
原裁定廢棄。
相對人應給付聲請人之訴訟費用額確定為新台幣萬元，及自本
裁定送達相對人之翌日起至清償日止，按年息百分之五計算之利
息。
異議程序費用由相對人負擔。
    理  由
一、本件異議意旨略以：法律扶助法第三十五條關於所支出之「
    酬金」之規定，不限於法院依法選任律師為代理人或第三審
    之律師酬金，蓋法律扶助法關於訴訟費用範圍之規定，為民
    事訴訟法之特別規定；又法律扶助制度具有濃厚之公益性，
    其成立乃係為使無資力者得排除因無資力所造成訴訟障礙，
    為使制度能永續發展，資金循環運用，應許異議人向負擔訴
    訟費用之相對人請求異議人所支付之律師酬金。原裁定駁回
    異議人之聲請，顯有不當，為此提起異議，求為廢棄原裁定
    並准許異議人確定訴訟費用額之聲請等語。
二、按「法院未於訴訟費用之裁判確定其費用額者，第一審受訴
    法院於該裁判有執行力後，應依聲請以裁定確定之。」、「
    依第一項確定之訴訟費用額，應於裁定送達之翌日起，加給
    按法定利率計算之利息」，民事訴訟法第九十一條第一項、
    第三項定有明文。復按「分會就扶助事件所支出之酬金及必
    要費用，視為訴訟費用之ㄧ部。因法律扶助而由分會支出之
    酬金及必要費用，得向負擔訴訟費用之他造請求。分會得對
    於負擔訴訟費用之他造，請求歸還其支出之酬金及必要費用
    。分會得據受扶助人有執行力之執行名義，聲請確定訴訟費
    用額及強制執行」，法律扶助法第三十五條第一至四項亦有
    明文。
三、而按，法院或審判長依法律規定，為當事人選任律師為特別
    代理人或訴訟代理人者，律師之酬金由法院或審判長酬定之
    ，前項酬金為訴訟費用之一部，民事訴訟法第七十七條之二
    十五第一項規定甚詳；至於法律扶助法第三十五條第一項復
    另行規定「分會就扶助事件所支出之酬金及必要費用，視為
    訴訟費用之一部」，準此，法律扶助法此部分規定除係為民
    事訴訟法第七十七條之二十五規定之重申外，亦為該條項規
    定之特別規定。此再參酌邱委員太三等就法律扶助法第三十
    五條第一項提案條文說明「對造當事人依法或裁判應負擔訴
    訟費者，亦應使其負擔提供扶助律師之代理訴訟酬金；法律
    扶助究其本質，與訴訟救助相同，而就律師強制訴訟代理一
    點，與上訴三審之規定精神一致，故於第三項（即法律扶助
    法第三十五條第一項）規定基金會提供扶助律師之代理訴訟
    酬金亦為訴訟費用之一部」，及立法院司法委員會第五屆第
    一會期第十二次全體委員會就該法逐條審議時，邱委員太三
    對司法院版本（即現行法律扶助法第三十五條第一項）亦陳
    稱：酬金本來就是訴訟費用，為何要規定視為訴訟費用之一
    部，酬金才能視為訴訟費用的一部，因我國現行不採行律師
    強制代理主義等語，更可推知法律扶助法第三十五條第一項
    立法精神及目的係為將法律扶助基金會分會就所扶助之受扶
    助當事人所支出之酬金明文規定作為訴訟費用一部，惟為免
    加重對造當事人負擔及因必要費用無認定標準，應由法律扶
    助基金會認定後，交由法院核定，並於該條文中將酬金及必
    要費用予以分列，亦徵非酬金之訴訟程序所支出費用方需具
    備必要性而始得視為訴訟費用之一部。
四、經查，本件受扶助人王國強與相對人間請求返還借款事件，
    業經本院97年度訴字第5013號判決確定，其訴訟費用應由被
    告（即相對人）負擔，此經本院依職權調閱該事件卷宗查對
    無訛。次查，受扶助人即原告王國強在經財團法人法律扶助
    基金會臺北分會准為法律扶助後，異議人因上開請求返還借
    款事件所支出之律師酬金，依法律扶助法第三十五條規定即
    應視為訴訟費用之ㄧ部，得向應負擔訴訟費用之相對人請求
    歸還，並得聲請本院確定訴訟費用額後強制執行。且查，異
    議人因上開請求返還借款事件所支出之律師酬金為新台幣（
    下同）30,000元，有異議人提出之預付酬金領款單、結案酬
    金領款單附於原審卷中足憑。是以，聲請人依法律扶助法第
    三十五條第四項規定，聲請確定訴訟費用額，自屬有據，應
    予准許。
五、從而，相對人應給付異議人之訴訟費用額，確定為律師酬金
    30,000元，又法律扶助基金會臺北分會所支出之律師酬金數
    額，經核並無過高之情，即無酌減之必要；爰確定為如主文
    第二項所示之金額，並依民事訴訟法九十一條第三項規定，
    加給自裁定送達翌日起至清償日止按法定利率即年息百分之
    五計算之利息。原裁定遽予駁回，容有未洽，本件異議意旨
    指摘原裁定不當，求為廢棄，為有理由，爰由本院將原裁定
    廢棄，自為裁定如主文第二項所示。
六、結論，本件異議為有理由，依民事訴訟法第二百四十條之四
    第三項前段、第九十五條、第七十八條、第八十五條第一項
    前段，裁定如主文。
中    華    民    國    99    年    2     月    26    日
                  民事第六庭    法  官  賴錦華
以上正本係照原本作成。
如對本裁定抗告，須於裁定送達後十日之不變期間內，向本院提
出抗告狀。
中    華    民    國    99    年    2     月    26    日
                                書記官  沈世儒

司法院資訊處製作；財團法人民間司法改革基金會備份。
